【裁判字號】    97,聲再,2
【裁判日期】    970514
【裁判案由】    聲請再審
【裁判全文】
臺灣板橋地方法院刑事裁定               97年度聲再字第2號
再審聲請人
即受判決人  甲○○
上列聲請人即受判決人因肇事逃逸案件，對於本院中華民國96年
8月28 日確定判決（96年度交簡上字第56號），聲請再審，本院
裁定如下：
    主  文
再審之聲請駁回。
    理  由
一、再審聲請意旨略以：台灣板橋地方法院96年度簡上字第56號
    確定判決（下稱原確定判決）有下列證據漏未審酌，據以提
    起再審，請將原審判決撤銷重為審理：
  (一)原確定判決主文與犯罪事實欄記載認定，相互矛盾：
    1.原確定判決主文為「甲○○肇事（即肇事者為甲○○）」
      ，犯罪事實欄認定「甲○○汽車遭歐宗憲重機車追撞（意
      即肇事者為歐宗憲）」，相互矛盾。
    2.本件案發事實係原判決之告訴人歐宗憲騎乘機車追撞聲請
      人甲○○駕駛之汽車，則肇事者為歐宗憲，並非停等紅燈
      之汽車駕駛人甲○○。
  (二)依偵查卷第41頁所附編號13、14之照片，告訴人歐宗憲秀出
    「雙手肘傷口」及「雙膝蓋上方正面傷口」，與證人鄭朝哲
    指證之「側身倒地」不符。告訴人歐宗憲受傷之傷口為舊傷
    ，並非聲請人所造成，即與刑法第185 條之4 之構成要件不
    合。
  (三)第一到達現場欲製作筆錄之員警潘麓文、陳漢吉已尋獲，並
    同意出庭作證，可證明聲請人甲○○係遵從警員之公務指揮
    被要求先行離開，非肇事逃逸。
  (四)告訴人歐宗憲自陳之現場有二：一為發生追撞之現場，在下
    七號越堤道、往疏洪八路方向，告訴人歐宗憲駕駛之汽車車
    頭去撞聲請人甲○○之汽車車尾（簡稱第一現場）；一為疏
    洪一路與疏洪八路口，即歐宗憲下車找聲請人甲○○理論、
    拿石塊丟擲聲請人汽車之現場（簡稱第二現場）。被害人歐
    宗憲與證人鄭朝哲之供述不一，有相當大之差異，原審未解
    釋不採歐宗憲答辯之理由，即行判決，顯然亦已符合前開刑
    事訴訟法第421 條第1 項「足生影響判決之重要證據漏未審
    酌」之規定。
二、按刑事訴訟法第421 條第1 項規定，不得上訴於第三審法院
    之案件，除前條規定外，其經第二審確定之有罪判決，如就
    足生影響於判決之重要證據漏未審酌者，亦得為受判決人之
    利益，聲請再審。所謂「漏未審酌」乃指第二審判決前已發
    現而提出之證據，未予審酌而言，苟被捨棄之證據，已於理
    由內敘明其捨棄之理由者，即非漏未審酌。又所謂「重要證
    據」，必須該證據已足認定受判決人應受無罪、或免訴、或
    輕於原審所認定之罪名方可，如不足以推翻原審所認定罪刑
    之證據，即非足生影響於原判決之重要證據。易言之，所謂
    發現確實之新證據，除須該「新證據」可認為確實具有足以
    動搖原確定判決，而對受判決人為更有利判決之「確實性」
    之外，尚須具備該證據係在事實審法院於判決前已存在，因
    未經發現，不及調查斟酌，或審判時未經注意，至其後始行
    發現之「嶄新性」特質，二者均不可或缺。若未具備上開「
    確實性」與「嶄新性」二種新證據之特性，即不能據為聲請
    再審之原因（最高法院92年度台抗字第295 號判決可資參照
    ）。
三、經查：
  (一)聲請人甲○○與歐宗憲2 人因本件車禍事故，甲○○被訴違
    犯刑法第185 條之4 之肇事逃逸罪，歐宗憲被訴違反刑法第
    185 條之3 之酒後駕駛罪。本院於96年3 月20日以95年度交
    簡字第894 號判決，就被告歐宗憲因服用酒類，不能安全駕
    駛動力交通工具而駕駛，處拘役59日，如易科罰金，以銀元
    300 元折算1 日；另就被告甲○○因駕駛動力交通工具肇事
    ，致人受傷而逃逸，處有期徒刑6 月，如易科罰金，以銀元
    300 元折算1 日。被告甲○○不服提起上訴，經本院於96年
    8 月28日以96年度交簡上字第56號判決，撤銷原判決，就甲
    ○○駕駛動力交通工具肇事，致人受傷而逃逸，處有期徒刑
    6 月，減為有期徒刑3 月，如易科罰金，均以銀元300 元折
    算1 日確定，此有上開起訴書1 份、判決書2 份在卷及本院
    調閱上開案件卷宗可稽，核先敘明。
  (二)就聲請意旨認為原判決認定車禍肇事者為歐宗憲，聲請人即
    非「肇事」逃逸乙節：按刑法第185 條之4 肇事逃逸罪，係
    以處罰肇事後逃逸之駕駛人為目的，俾促使駕駛人於肇事後
    能對被害人即時救護，以減少死傷，是該罪之成立，祇以行
    為人有駕駛動力交通工具肇事，致人死傷而逃逸之事實為已
    足，至行為人對肇事有無過失，則非所問。上訴意旨謂係告
    訴人駕駛機車撞擊上訴人所駕汽車，非其駕車擦撞告訴人與
    第三人所騎乘機車云云，縱令無訛，亦不足影響其犯罪之成
    立，顯於判決結果無影響，不得執為適法上訴第三審之理由
    （最高法院93年度台上字第5699號判決可資參照）。故原確
    定判決認定「歐宗憲不慎碰撞到前方由甲○○所駕駛之上揭
    自小客車車尾」（見原判決犯罪事實欄第7 行），其意係「
    歐宗憲有過失、甲○○無過失」，但不表示甲○○並非肇事
    者，蓋如前所述，車禍事件之當事人縱使對於車禍之發生並
    無過失，亦為肇事者，此業經原確定判決闡釋甚詳（見原判
    決第3 頁）。是聲請人主張本件肇事原因，係告訴人歐宗憲
    騎乘機車追撞聲請人甲○○駕駛之汽車，即不構成肇事逃逸
    罪云云，實有誤會，且無「漏未審酌」相關證據之情事，聲
    請人就此部分聲請再審，核無理由。
  (三)就聲請意旨認為告訴人歐宗憲受傷部位所證人鄭朝哲所述之
    情節不符乙節：查機車於行進間與他車發生碰撞，除非遭受
    瞬間猛力撞擊而猝不及防之情形外，駕駛人在撞擊發生當時
    基於人之本能，必有相當保護自身之反應舉措，是碰撞發生
    後究竟如何倒地，主要乃決定於肇事情形、駕駛人之反應能
    力與平衡能力，無從由車禍後機車倒地方向必然推論出駕駛
    人倒地受傷之部位。依卷附照片所示，歐宗憲受傷之部位均
    分布於四肢，且均係磨擦之傷害，此與一般車禍倒地駕駛人
    受傷部位之常情無悖。而該證據在原確定判決辯論終結前即
    已存在，為聲請人所明知，並非判決確定後始發現之證據，
    法院依調查之結果，本於論理法則、經驗法則，取捨證據後
    認定事實者，核與前揭規定新證據應具備「嶄新性」之要件
    不合，聲請人聲請再審，亦無理由。
  (四)就聲請意旨認為本件車禍有第一現場及第二現場乙節：
    1.本案相關當事人就事故發生之經過，其陳述臚列如下：
      聲請人即原判決被告甲○○供稱：我沒有擦撞到他，對
        方也沒有撞到我，當時情況是我駕駛車輛行經7 號月堤
        之下坡路段，告訴人騎在我前方，他慢速蛇行，未戴安
        全帽，且手持行動電話，我對他按喇叭，他就靠邊停下
        ，我的車子順利開過去，我過去後，聽到他在後面大聲
        咆哮，並看見他舉起手有攻擊的姿勢，我不理他繼續開
        車；後來我到了疏洪一路、疏洪八路口，我在等紅燈，
        他就下車口出惡言，踹我的車子，並在旁邊水溝撿石頭
        砸我，我欲躲避其攻擊，但前方還有2 、3 台車子，我
        只好後退，我有聽見聲音，目擊者事後告訴我撞到他的
        車子，但我倒車時他正在砸我的車子，當時並未在車上
        ，我不知道他身上為何有傷等語〔見本院95年度交簡字
        第894 號卷宗第13頁、96 年 度簡上字第56號卷宗第25
        、26頁〕。
      證人即告訴人歐宗憲於警詢時證稱：95年6 月29日10時
        許，在台北縣五股鄉○○ 號○○路往疏洪8 路上，我機
        車前車頭與DZ-5616 號自用小客車車尾發生擦撞，導致
        我摔倒受傷，自小客車並未停下來，繼續沿洪8 路往洪
        1 路方向逃離，我在後追趕，至洪8 路、洪1 路口追到
        ，我停在自小客車後面，下車與該駕駛人理論，有用腳
        踢自小客車車身，但駕駛人不理我，且倒車撞我機車加
        速離開現場，自小客車倒車時沒有撞到我，此時有一名
        騎士恰我經過，問我要不要追，我說要，我與該騎士一
        直追至淡水，然後到竹圍派出所報案等語〔見95年度偵
        字第15954 號偵查卷第9 、10頁〕。
      證人鄭朝哲證稱：我騎機車後泰山前往台北市○○○○
        ○道接洪8 路，距離交岔路口約20公尺左右，我在機車
        及自用小客車的正後方，看見機車在自小客車右後方，
        有擦撞到，沒有聽到聲音，機車騎士及機車均倒地，機
        車騎士爬起來，當他爬起來時，我看見自小客車倒退，
        撞到機車，騎士跳開，他順手後路邊撿了一塊石頭，往
        自小客車車身丟去，機車騎士走到駕駛座那邊踹自小客
        車車門、車身，自小客車就右轉往三重市○○○路方向
        駛離。我問倒地之騎士是否追自用小客車，他說要，我
        就幫他追，邊追邊打手機撥打110 ，告訴警方有一輛自
        小客車肇事逃逸，並告知車型、車號、顏色，我跟倒地
        之機車騎士一起追，追到淡水竹圍附近，自小客車都沒
        有停下來，後來在竹圍派出所附近，警察剛好站在馬路
        中間，我跟警察說這台車輛肇事逃逸，警員就把自小客
        車攔下來等語〔見95年度交簡字第894 號卷宗第13至15
        頁〕。
    2.綜合以上當事人之證述，可知告訴人歐宗憲於警詢中證述
      本件車禍有第一現場及第二現場，其在第一現場肇事受傷
      ，與證人鄭朝哲證述其在第二現場看見騎士被撞之情節，
      固有齬齟之處。惟本件歷審法官就前揭疑點已有察覺，多
      次傳喚、拘提歐宗憲以釐清爭點〔第一審傳喚歐宗憲2次
      （95年10月16日及同年12月4 日），惟歐宗憲均未到庭；
      第二審傳喚歐宗憲2 次（96年7 月19日、同年8 月21 日
      ），並拘提之，惟歐宗憲仍未到庭〕，此有歷審案件卷宗
      可查。原審已窮盡調查能事（已傳喚、拘提告訴人歐宗憲
      ，告訴人不得通緝），告訴人歐宗憲仍未到庭說明，原確
      定判決因此認定「被告肇事逃逸之行為，業據同案被告歐
      宗憲於警詢時指述明確（見臺灣板橋地方法院檢察署95年
      度偵字第15954 號偵查卷第8 頁至第10頁），並經證人鄭
      朝哲於原審審理時到庭具結證稱...衡諸證人鄭朝哲係碰
      巧經過案發地點之人，與被告及被害人歐宗憲素不相識，
      並無宿怨、仇隙，亦應無甘冒自身觸犯偽證罪之風險而設
      詞誣攀被告之理，是證人鄭朝哲前開證言，誠為平允可信
      。再者，被害人歐宗憲因本件交通事故受有左、右上肢手
      臂及左、右下肢膝蓋擦傷等傷害，此亦有渠受傷照片二張
      在卷可稽（見同上偵查卷第41頁）；而被告亦自承被害人
      歐宗憲有對其咆哮、攻擊之舉，是衡情其對於被害人歐宗
      憲欲與其理論二車擦撞並致渠受傷一節，理當有所聽聞。
      復觀諸卷附車輛損壞照片（見同上偵查卷第40頁），被告
      駕駛之自小客車右後方保險桿遺有擦撞痕跡，核與證人鄭
      朝哲所陳：被害人歐宗憲騎乘機車行駛在被告駕駛之自小
      客車右後方，雙方確有發生碰撞一節相符，益徵證人鄭朝
      哲所述上情屬實。綜上足認被告駕駛自小客車確曾與被害
      人歐宗憲所騎乘之機車發生擦撞，殆屬無疑。」（見原確
      定判決第3 、4 頁）。可見原確定判決已綜合被告甲○○
      之供述、告訴人歐宗憲及證人鄭朝哲之證詞，及告訴人受
      傷情事，本其自由心證予以斟酌，要無「漏未審酌」之情
      事，與再審「嶄新性」之要件並不相合，聲請人聲請再審
      ，核無理由。
  (五)就聲請意旨聲請傳訊員警潘麓文、陳漢吉，以證明聲請人甲
    ○○係遵從警員之公務指揮被要求先行離開，非肇事逃逸乙
    節：聲請人主張其遭喝醉酒之告訴人歐宗憲一路追逐至淡水
    ，想起竹圍派出所員警常在馬偕醫院入口路旁指揮交通，於
    是向在道路中央拿指揮棒之林義財警員求援，隨後員警潘麓
    文、陳漢吉抵達派出所，認為告訴人歐宗憲已發酒瘋，要求
    聲請人先行離開，將告訴人歐宗憲帶回蘆洲分局成洲派出所
    ，待其清醒後再通知聲請人一同製作筆錄等語〔見聲請再審
    狀第9 頁〕。可知聲請人傳喚上開證人係證明聲請人抵達竹
    圍派出所以後之情事，惟本件聲請人有無肇事逃逸，判斷時
    點應在「第一現場」或「第二現場」，故聲請人上開聲請縱
    證明屬實，亦與判斷肇事逃逸之證據無涉，無法動搖原確判
    決之認定，核與再審之「確實性」要件不合，聲請人就此部
    分聲請再審，應無理由。
四、綜上所述，原確定判決既無漏未審酌足生影響於判決之重要
    證據，且聲請人聲請再審狀內所指原審漏未審酌事項，亦非
    足生影響於原審判決之重要證據，核與刑事訴訟法所規定之
    再審要件不符，自不得據以聲請再審。是其本件再審之聲請
    為無理由，應予駁回。
據上論斷，應依刑事訴訟法第434條第1項，裁定如主文。
中    華    民    國    97    年    5     月    14    日
                    刑事第十庭  審判長法  官  侯志融
                                      法  官  歐陽漢菁
                                      法  官  楊博欽
以上正本證明與原本無異
如不服本裁定應於送達後五日內向本院提出抗告狀
                                      書記官  張玉如
中    華    民    國    97    年    5     月    19    日


司法院資訊處製作；財團法人民間司法改革基金會備份。
